【裁判字號】    95,簡上,248
【裁判日期】    951121
【裁判案由】    傷害等
【裁判全文】
臺灣臺北地方法院刑事判決         95年度簡上字第248號
上  訴  人  臺灣臺北地方法院檢察署檢察官
上  訴  人
即  被  告  甲○○
上列上訴人等因被告傷害等案件，不服本院94年度簡字第1861號
，中華民國94年9月2日第一審簡易判決，提起上訴（起訴案號：
臺灣臺北地方法院檢察署94年度偵字第2916號），本院合議庭判
決如下：
    主  文
原判決關於傷害罪部分撤銷。
甲○○共同傷害人之身體，處有期徒刑參月，如易科罰金，以銀
元參佰元即新臺幣玖佰元折算壹日。
其餘上訴駁回。
    事  實
一、甲○○因懷疑乙○○向警方檢舉其於路邊擺設攤販，以致其
    屢遭警方開立罰單，雙方素有嫌隙。於民國95年1月30日下
    午5時15分許，甲○○與乙○○在台北市○○區○○街、遼
    寧街口相遇發生爭執。甲○○竟於該公共場所，公然以：「
    豬狗、畜生」侮辱他人之言語辱罵乙○○。復於同日下午5
    時16分許，於台北市○○區○○街、遼寧街口附近甲○○之
    攤位前，夥同一真實姓名、年籍不詳之成年男子，共同基於
    傷害之犯意聯絡毆打乙○○受傷。乙○○因而徒步逃離，甲
    ○○竟騎乘機車由後追趕乙○○至興安街、龍安街口，接續
    毆打乙○○，使乙○○受有全身多處挫傷及擦傷，額頭1公
    分擦傷等傷害。
二、案經乙○○訴由台北市政府警察局大安分局報告臺灣臺北地
    方法院檢察署檢察官偵查後聲請以簡易判決處刑。
    理  由
壹、程序部分：
一、本件被告甲○○所為之自白，並無出於強暴、脅迫、利誘、
    詐欺、疲勞訊問、違法羈押或其他不正之方法，亦非違反法
    定障礙事由經過期間不得訊問或告知義務之規定而為，依刑
    事訴訟法第156條第1項、第158條之2規定，應認其有證據能
    力。
二、證人賴志宏於審判外之陳述，依刑事訴訟法第159條規定，
    雖不得作為證據，然被告並無於言詞辯論前就此部分聲明異
    議，是依刑事訴訟法第159條之5規定，自仍有證據能力。
三、再查，本件證明被告犯罪事實所憑之非供述證據即長庚紀念
    醫院臺北本院診斷證明書，並無違反法定程序而取得之情形
    ，依刑事訴訟法第158條之4反面規定，自有證據能力。
貳、實體部分：
一、訊據被告於本院審理時否認有何傷害等犯行，辯稱：伊沒有
    打告訴人乙○○，是站起來手不小心撥到告訴人且係告訴人
    先動手，伊才揮手，告訴人所說另外一人係為其攤位的客人
    云云，然查：被告之犯罪事實業據告訴人乙○○於本院審理
    時證稱：「被告是2個人打我，還有另外一個人拿椅子摔我
    ，大約50歲人，名字不知道，白髮理平頭。」等語（參本院
    95 年11月7日審判筆錄第3頁）屬實，並經證人賴志宏於警
    、偵訊時分別證稱：「我於95年1月30日17時15分許我人在
    台北市○○區○○街、遼寧街賺醫院水果店門口抽煙，看見
    甲○○騎乘機車看見乙○○就以三字經辱罵乙○○，接著乙
    ○○上前與甲○○理論，甲○○就出手毆打乙○○，乙○○
    跑走後甲○○再度攔一部機車追乙○○。」、「我看到被告
    在我顧的水果店外面，他一直罵告訴人豬狗畜生及不雅的髒
    話，還有幹你祖宗等語，其他的忘了﹔告訴人去找他理論，
    在被告的攤位附近打告訴人，我在對面看後，就跑過去，告
    訴人趁機逃走，被告還騎機車追告訴人... 」等語（參偵查
    卷第11、28頁）屬實，另被告於其所提出之上訴狀中已載明
    「我承認有罵他（指告訴人）畜生，以致告訴人生氣而先動
    手打我，後而互毆，當天被告也是紅腫，挫傷，只因我以為
    只是雙方徒手互毆，沒去驗傷.... 」等語。被告於上訴狀
    內亦自承涉犯上開事實（本院卷第4頁）且其於本院審理時
    復供稱：「告訴人所說另外一個人是客人，因為那是客人聽
    不下去告訴人所說的話才會打他，不是我叫他打告訴人，總
    共是我和那個人打他，沒有其他人」等語。是被告已自承有
    辱罵告訴人及基於傷害之犯意出手毆打告訴人，此外有長庚
    紀念醫院臺北本院診斷證明書在卷可資佐證。被告以「豬狗
    、畜生」等語，在包含賴志宏等多數人在場得共見共聞之路
    口公然辱罵告訴人乙○○，自足以使告訴人及在場見聞者產
    生告訴人人格遭受貶損之羞惡感；綜上所述，
    本件事證明確，被告犯行堪以認定，應依法論科。
二、按刑法於94年1月7日修正、94年2月2日公布，並於95年7月1
    日施行，而行為後法律有變更者，適用行為時之法律。但行
    為後之法律有利於行為人者，適用最有利於行為人之法律，
    刑法第2條第1項定有明文。
（一）刑法第277條第1項傷害罪、第309條第1項公然侮辱罪之法
      定刑，已因新增刑法施行法第1條之1規定，中華民國94年
      1月7日刑法修正施行後，刑法分則編所定罰金之貨幣單位
      為新臺幣；94年1月7日刑法修正時，刑法分則編未修正之
      條文定有罰金者，自94年1月7日刑法修正後，就其所定數
      額提高為30倍，但72年6月26日至94年1月7日新增或修正
      之條文，就其所定數額提高為3倍。修正前後上開二罪罰
      金刑最高度相同，最低度修正前為新台幣3元以上，修正
      後為新台幣1000元以上，是修正後有關法定刑罰金數額之
      規定，並無利於修正前之規定。
（二）被告行為後刑法第28條之共犯規定固有修正，然僅限於條
      文用語「實行」變更為「實施」，被告所為於修正前後刑
      法均為共同正犯，適用新法並無有利於被告之處。
（三）又被告行為後刑法第41條易科罰金規定已修正，罰金罰鍰
      提高標準條例第2條業已修正刪除，並均自95年7月1日生
      效。觀諸95年7月1日以前，易科罰金折算標準至多以新臺
      幣900元折算1日，而依新修正之刑法第41條，則規定易科
      罰金折算標準至少以新臺幣1000元折算1日，茲比較修正
      前後之易科罰金折算標準，以95年7月1日修正公布施行前
      之規定，於被告較屬有利。
（四）綜上各修正內容，比較刑法修正前後規定結果，修正後之
      刑法規定未較修正前規定有利於被告，乃依修正前規定論
      處。
三、核被告所為，係犯刑法第277條第1項傷害罪，同法第309條
    第1項公然侮辱罪，被告所犯2罪間，犯意各別、罪名有異，
    應分論併罰。其與真實姓名年籍不詳之成年男子共同毆打傷
    害告訴人，有犯意聯絡、行為分擔，為共同正犯。被告基於
    接續犯意而先後2次毆打告訴人為接續犯，屬實質上一罪。
    原審法院經審理之結果，以被告所犯前開共同傷害罪、公然
    侮辱罪均事證明確，引用修正前刑法第277條第1項、第28條
    、第309條第1項、第41條第1項前段、修正前罰金罰鍰提高
    標準條例第1條前段、第2條，現行法規所定貨幣單位折算新
    臺幣條例第2條等規定，並審酌被告之素行、犯罪動機、目
    的、手段、多人下手所致告訴人傷勢程度、任意出言詆毀告
    訴人名譽及犯後否認之態度等一切情狀，就被告所犯共同傷
    害罪部分，量處有期徒刑3月、就被告所犯公然侮辱罪部分
    ，量處拘役30日，並均諭知易科罰金之折算標準，就傷害罪
    部分固非無見；惟被告僅夥同1名真實姓名、年籍不詳之成
    年男子共同傷害告訴人已詳如前述，原審判決認定被告係夥
    同2、3名真實姓名、年籍不詳之成年男子共同傷害告訴人，
    尚有未洽。檢察官上訴意旨以被告迄今未向告訴人道歉、亦
    未達成和解，態度相當傲慢，原審判決量刑過輕等語，提起
    上訴，固非有理；而上訴人即被告上訴意旨則以量刑過重為
    由提起上訴，亦無理由；惟原判決既有前開可議之處，仍應
    由本院就該傷害罪部分予以撤銷改判。爰審酌之素行、犯罪
    動機、目的、手段、二人下手所致告訴人傷勢程度、及犯後
    否認之態度等一切情狀，量處如主文第二項所示之刑，並諭
    知易科罰金之折算標準。至關於公然侮辱部分，原審判決認
    事用法核無不合，量刑亦屬妥適，檢察官、被告之上訴均無
    理由，應予駁回。
參、據上論斷，應依刑事訴訟法第455條之1第1項、第3項、第
    369條第1項前段、第364條、第299條第1項前段、第368條，
    刑法第2條第1項前段、第277條第1項、第309條第1項、修正
    前刑法第28條、第41條第1項前段，修正前罰金罰鍰提高標
    準條例第1條前段、第2條，現行法規所定貨幣單位折算新臺
    幣條例第2條，判決如主文。
中    華    民    國    95    年    11    月    21    日
                  刑事第十二庭  審判長  法  官  李英豪
                                        法  官  陳慧萍
                                        法  官  曾正龍
以上正本證明與原本無異。
本件不得上訴。
                                        書記官  彭自青
中    華    民    國    95    年    11    月    23    日
附錄本件論罪科刑法條全文：
刑法第277條
傷害人之身體或健康者，處3年以下有期徒刑、拘役或1千元以下
罰金。
犯前項之罪因而致人於死者，處無期徒刑或7年以上有期徒刑；
致重傷者，處3年以上10年以下有期徒刑。
刑法第309條
公然侮辱人者，處拘役或300元以下罰金。
以強暴犯前項之罪者，處1年以下有期徒刑、拘役或500元以下罰
金。


司法院資訊處製作；財團法人民間司法改革基金會備份。
